臺灣臺北地方法院刑事裁定　　　　　　　 91年度自字第109號
自　訴　人　戊○○
被　　　告　甲○○
　　　　　　乙○○
　　　　　　丁○○
上列被告因誣告等案件，經自訴人提起自訴，本院裁定如下：
    主  文
自訴駁回。
    理  由
一、自訴意旨略以：被告甲○○於民國八十九年九月七日下午四
    時許，在臺北市○○區○○路十五之一號二樓即中央健康保
    險局臺北聯合門診中心（下稱臺北聯合門診中心）二樓復健
    部，以拳頭毆打自訴人背部，致其受有背部扭挫傷及左肩肌
    腱炎等傷害（被告甲○○涉犯傷害罪嫌部分另為自訴不受理
    判決），自訴人遂前往臺北市政府警察局中正第一分局介壽
    路派出所（下稱中正第一分局，介壽路派出所）告訴被告甲○○傷害，被告甲○○竟反誣告自訴人誣告，並與臺北聯合
    門診中心行政副主任即被告乙○○共同偽造文書，提出與前
    揭傷害行為無關之不實病歷資料附卷，以此教唆中正第一分
    局警員移送自訴人誣告，嗣中正第一分局員警即被告丁○○
    竟偽造文書，未將被告甲○○傷害罪嫌移送，反將自訴人以
    誣告罪嫌移送檢察署偵查起訴，致自訴人受刑事判決確定，
    並執行完畢在案，是被告甲○○與被告乙○○共同涉犯誣告
    及偽造文書罪嫌，被告丁○○另涉犯偽造文書罪嫌云云。
二、按法院或受命法官，得於第一次審判期日前，訊問自訴人、
    被告及調查證據，訊問及調查結果，如認為案件有刑事訴訟
    法第二百五十二條之情形者，得以裁定駁回自訴，刑事訴訟
    法第三百二十六條第三項定有明文。因此，參諸刑事訴訟法
    第二百五十二條第十款規定，犯罪嫌疑不足者，法院得以裁
    定駁回自訴。
三、訊據被告甲○○、乙○○、丁○○，均堅詞否認前開被訴誣
    告或偽造文書犯行。被告甲○○辯稱：當時人很多，伊不可
    能打自訴人，伊會告自訴人誣告，是認為自訴人濫用司法資
    源，希望給自訴人一點懲罰，該案件業經法院判決確定在案
    ，且伊沒有影印病歷交給中正第一分局警員，自訴人所稱病
    歷其實是依醫囑填寫之復健治療單，伊提出該份治療單前，
    已向其主管洪秋敏報備，伊沒有偽造該份治療單內容等語。
    被告乙○○辯稱：伊負責管理公文函查之回覆，但未見過自
    訴人之治療單，自訴人曾找伊申訴，伊有叫甲○○賠自訴人
    兩條藥膏了事，但甲○○不肯，伊於九十二年十二月十日本
    案開庭時始第一次見到被告丁○○等語。被告丁○○辯稱：
    介壽派出所將自訴人告訴甲○○傷害案件移送中正一分局刑
    事組，由伊承辦，因自訴人堅持要告，另詢問甲○○及三名
    證人時，因均無人看見自訴人被甲○○打，甲○○認為自訴
    人係誣告，故伊詢問甲○○是否要告自訴人誣告，甲○○說
    要，伊遂同時移送甲○○涉嫌傷害及自訴人涉嫌誣告，伊乃
    依法處理，伊沒有見過卷附之治療單等語。按犯罪事實應依
    證據認定之，無證據不得認定犯罪事實，刑事訴訟法第一百
    五十四條第二項定有明文。經查：
  (一)關於被告甲○○、乙○○共同涉犯誣告罪嫌部分：
  1.按誣告罪之成立，以意圖他人受刑事處分虛構事實而向該管
    公務員申告為其要件，故其所訴事實，雖不能證明係屬實在
    ，而在積極方面尚無證據證明其確係故意虛構者，仍不能遽
    以誣告罪論處，最高法院著有四十六年臺上字第九二七號判
    例可資參照。
  2.經查，本件自訴人於八十九年九月十四日向介壽派出所提出
    被告甲○○傷害之告訴，指訴：甲○○於八十九年九月七日
    晚間七時許，在臺北聯合門診中心復健科病房內，從背後撞
    伊，造成伊背部扭挫傷及左肩肌腱炎等傷害云云，被告甲○○於八十九年九月十四日、同年九月二十日於中正第一分局
    警員詢問時除辯稱：當時伊在治療區向病人解釋病情，自訴
    人卻突然把布簾拉開說伊打她，但伊距離自訴人尚有一段距
    離，不可能打到她等語外，並表示對自訴人提出誣告告訴，
    中正第一分局即將被告甲○○涉嫌傷害罪嫌及自訴人涉嫌誣
    告罪嫌一併移送臺灣臺北地方法院檢察署偵辦，於檢察官偵
    訊中，被告甲○○亦表示告訴自訴人誣告，檢察官旋於八十
    九年十月三十一日以八十九年度偵字第二○○三七號就被告
    甲○○涉犯傷害罪嫌為不起訴之處分，並就自訴人涉犯誣告
    罪嫌提起公訴，嗣本院以九十年度訴字第二五七號刑事判決
    判處自訴人有期徒刑六月，經自訴人上訴，臺灣高等法院亦
    以九十年度上訴字第二四三四號刑事判決駁回其上訴，最高
    法院再以九十年度臺上字第七四六七號刑事判決駁回上訴，
    因而確定在案，自訴人並已入監執行完畢等情，此據本院調
    取前開全部卷宗核閱無訛，並有自訴人之臺灣高等法院檢察
    署刑案紀錄簡覆表在卷可按（見本院卷一第三十頁），堪以
    認定。是關於被告甲○○告訴自訴人誣告一節，業經檢察官
    提起公訴，歷經三審定讞，自難認為被告甲○○係出於誣告
    之故意而虛構事實。此外，自訴人迄未提出可證明被告甲○○有何虛構事實、意圖陷自訴人於罪之證據，應認為被告甲○○涉犯誣告行為之犯罪嫌疑顯有不足。
  3.至自訴人雖指述：被告乙○○與被告甲○○為共犯，教唆警
    員移送伊誣告云云，惟為被告乙○○所堅決否認，並以前揭
    情詞置辯。依前所述，被告甲○○告訴自訴人誣告案件，法
    院業已判決自訴人有罪，且經三審定讞在案，又無證據證明
    被告甲○○係誣告，則被告乙○○自無從與被告甲○○成立
    誣告罪之共同正犯。且被告乙○○陳稱：於本案開庭前均未
    見過被告丁○○，即難認為被告乙○○有何教唆被告丁○○
    移送自訴人誣告之行為。從而，自訴人指訴被告乙○○與被
    告甲○○共同涉犯誣告罪嫌云云，犯罪嫌疑亦有不足。
  (二)關於被告甲○○、乙○○共同涉犯偽造文書罪嫌部分：
  1.核自訴人指稱：被告甲○○、乙○○共同偽造文書，提出虛
    偽病歷云云，但迄未表明所指病歷為何。遍觀臺灣臺北地方
    法院檢察署八十九年度偵字第二○○三七號卷宗，除自訴人
    在介壽派出所驗傷之驗傷單及臺北市和平醫院函附之病歷紀
    錄外，僅有「中央健康保險局臺北聯合門診中心復健治療單
    」一紙（見該偵查卷第三四頁），經本院訊問是否為本案偽
    造文書犯行之文書，自訴人竟答以：「我現在頭腦還沒好，
    看不清楚」云云（見本院九十四年十一月七日準備程序筆錄
    第二頁），是難特定偽造文書行為之客體。況被告甲○○雖
    自承前揭復健治療單為其所提出，但經本院依職權函詢臺北
    聯合門診中心，於九十四年十二月十四日以健保北聯復字第
    ○九四○○○二七五二號函檢附其存檔備查之自訴人接受復
    健治療之全部紀錄單，其中八十九年九月一日復健治療單與
    前揭偵查卷附之復健治療單內容並無不合，亦難認為就卷附
    復健治療單之內容有何虛偽不實。而被告乙○○則堅決否認
    見過前揭復健治療單，自難推認被告乙○○對於該份復健治
    療單有何偽造行為。
  2.綜上，自訴人指訴被告甲○○、乙○○偽造文書犯嫌之客體
    不明確，縱若所指為卷附之復健治療單，亦查無積極證據足
    以證明被告甲○○、乙○○有何偽造之犯行，是被告二人偽
    造文書犯嫌顯有不足。
  (三)關於被告丁○○涉犯偽造文書罪嫌部分：
  1.按司法警察官應受檢察官之指揮，偵查犯罪，知有犯罪嫌疑
    者，應即開始調查，並將調查之情形報告該管檢察官及上級
    司法警察官，續將調查之結果移送該管檢察官偵辦，刑事訴
    訟法第二百三十條、第二百二十九條分別定有明文。而因告
    訴、告發、自首或其他情事知有犯罪嫌疑者，應即開始偵查
    ，同法第二百二十八條第一項亦有明文。
  2.經查，本案自訴人先前往介壽派出所告訴被告甲○○涉犯傷
    害罪嫌，係以臺北市立和平醫院診斷證明書及介壽派出所驗
    傷單為據；嗣經介壽派出所員警通知被告甲○○前來詢問時
    ，甲○○除否認傷害犯行外，當即表示對自訴人提出誣告告
    訴，嗣在中正第一分局接受被告丁○○詢問時，被告甲○○
    再次表示對自訴人提出誣告告訴，此有臺灣臺北地方法院檢
    察署八十九年偵字第二○○三七號卷附八十九年九月十四日
    警詢筆錄及八十九年九月二十日警詢筆錄可按；再經警詢問
    證人劉佩綺、丙○○、徐家鶯等當時在場之人，均未見被告
    甲○○有何傷害自訴人之犯行。是以自訴人告訴被告甲○○
    傷害部分有介壽派出所驗傷單及臺北市立和平醫院診斷證明
    書為證，被告甲○○告訴自訴人誣告部分則有證人劉佩綺、
    丙○○、徐家鶯之證言可佐，基此偵查結果，中正第一分局
    遂同時函送被告甲○○傷害罪嫌、自訴人誣告罪嫌案件於臺
    灣臺北地方法院檢察署檢察官，其程序於法並無不合。況依
    前述，被告甲○○尚未接受被告丁○○詢問前，於介壽派出
    所警詢時即已明確表示欲對自訴人提出誣告告訴，故自訴人
    指稱：中正第一分局員警即被告丁○○偽造文書，移送伊誣
    告云云，殊乏憑據。此外，查無其他積極證據可證明被告丁○○有何偽造文書犯行以移送自訴人誣告，是被告丁○○涉
    犯偽造文書罪嫌顯有不足。
四、綜上所述，本件自訴人自訴被告甲○○、乙○○共同誣告、
    偽造文書罪嫌、被告丁○○偽造文書罪嫌，均查無積極證據
    可以認定犯罪事實，被告三人之罪嫌均有未足，核屬刑事訴
    訟法第二百五十二條第十款之情形，揆諸首揭法條意旨，本
    件自訴應予以裁定駁回。
五、據上論斷，應依刑事訴訟法第三百二十六條第三項、第二百
    五十二條第十款，裁定如主文。
中　　華　　民　　國　九十四　年　 十二　 月 　十九 　日
                刑事第六庭審判長  法  官  周占春
                                  法  官  趙子榮
                                  法  官  林晏如
上正本證明與原本無異。
如不服本裁定，應於裁定送達後5日內向本院提出抗告狀。
                                  書記官  沈芳君
中　　華　　民　　國　九十四　年　 十二　 月　 二十 　日
